【裁判字號】    95,上易,1012
【裁判日期】    950803
【裁判案由】    毒品危害防制條例
【裁判全文】
臺灣高等法院刑事判決                95年度上易字第1012號
上  訴  人  台灣桃園地方法院檢察署檢察官
被      告  丙○○
上列上訴人因被告毒品危害防制條例案件，不服臺灣桃園地方法
院94年度易字第1636號，中華民國95年3月27日第一審判決（起
訴案號：臺灣桃園地方法院檢察署94年度毒偵字第13776號），
提起上訴，本院判決如下：
    主  文
上訴駁回。
    理  由
一、本案經本院審理結果，認第一審判決對被告丙○○為無罪之
    諭知，核無不當，應予維持，並引用第一審判決書記載之證
    據及理由（如附件）。
二、檢察官上訴意旨略以：本件經原審傳訊證人即查獲之員警乙
    ○○及洪國鈞到庭證述被告於人煙稀少之夜間於其管區毒犯
    常施用之公廁內，因聞人聲，便隱匿於其中一間達15分鐘未
    出，故乙○○巡佐先進入無人使用之一間天花板、垃圾筒內
    查看均確認內無毒品，始至公廁大門等待，待聞被告開門聲
    即進入察看，未料被告即迅速隱入另一間，後待被告再度開
    門，洪國鈞即盤查被告，乙○○則再進入之前確認無毒品之
    公廁間內天花板處，果查獲毒品甲基安非他命等情明確在卷
    ，足認證人洪國鈞並未和乙○○同往起毒，致後來二人帶被
    告回派出所時，乙○○因不適離開，由未親見之洪國鈞製作
    勤務報告，致與第一認二人查空廁所房間之天花板、垃圾筒
    印象混淆筆誤並非無可能。再查警員勤務繁重，尤以毒品案
    件查獲甚多，非必每件均能記憶當初勤務筆錄記載內容，惟
    於證人二人接獲原審傳票時必會就查獲情形加以討論回憶，
    此亦可解證人洪國鈞何以作證時，即知查獲物係於天花板查
    獲一節，否則二人若有為不實記載之意，當同稱於垃圾筒查
    獲以避責即可，何必自暴其短？又依常情，吸毒之人取得毒
    品亦有因藥頭或友人贈與試用等因，非必購買所得，故未繳
    罰金原因甚多，未必無力繳納，亦未必和毒品取得之原因相
    符（此觀施用毒品之人多係無業之人可知），原審採之而認
    被告無力購毒即不可能持毒，與經驗法則不符，即有未洽。
    原無置毒之空間待被告進入後始查得毒品，堪認為被告所持
    有放置無庸置疑，原審認定事實、適用法律自屬違法云云。
三、按犯罪事實應依證據認定之，無證據不得認定犯罪事實；不
    能證明被告犯罪者，應諭知無罪之判決，刑事訴訟法第154
    條第2項、第301條第1項定有明文。又所謂認定犯罪事實之
    證據，係指足以認定被告確有犯罪行為之積極證據而言，苟
    未能發現相當證據，或證據不足為不利於被告事實之認定時
    ，即應為有利於被告之認定，更不必有何有利之證據，亦不
    能以推測或擬制之方法，以為裁判基礎，最高法院29年度上
    字第3105號、40年度臺上字第86號、56年度臺上字第807號
    判例意旨可資參照。又「認定犯罪事實所憑之證據，雖不以
    直接證據為限，間接證據亦包括在內；然而無論直接或間接
    證據，其為訴訟上之證明，須於通常一般之人均不致有所懷
    疑，而得確信其為真實之程度者，始得據為有罪之認定，倘
    其證明尚未達到此一程度，而有合理之懷疑存在時，事實審
    法院復已就其心證上理由予以闡述，敘明其如何無從為有罪
    之確信，因而為無罪之判決，尚不得任意指為違法。」、「
    檢察官對於起訴之犯罪事實，應負提出證據及說服之實質舉
    證責任，倘其所提出之證據，不足為被告有罪之積極證明，
    或其指出之證明方法，無從說服法院以形成被告有罪之心證
    ，基於無罪推定之原則，自應為被告無罪判決之諭知。」，
    亦經最高法院著有76年臺上字第4986號、92年臺上字第128
    號判例意旨可參。
四、經查證人乙○○於原審及本院固均證稱，伊在被告使用後之
    公廁內天花板處，查獲第2級毒品甲基安非他命，（見原審
    94年度甲○字第2201號卷第49頁、本院民國95年7月20日審
    判程序筆錄），另證人洪國鈞於原審亦證稱「（是在何處發
    現被告留的東西？）是乙○○跟我講之後我才知道在天花板
    的夾層內，因為當時我在盤查被告的身分。」（見原審94年
    度甲○字第2201號卷第50頁），但徵之卷內證人乙○○及洪
    國鈞2人於94年6月2日製作之扣押筆錄，係記載在被告身上
    扣得第2級毒品甲基安非他命（見偵查卷第15頁），另證人
    乙○○及洪國鈞2人於94年6月3日製作之職務報告，卻又記
    載在被告使用後之公廁垃圾筒內扣得第2級毒品甲基安非他
    命（見偵查卷第14頁），準此可見，本案卷內有關警方在何
    處查扣第2級毒品甲基安非他命，出現3種不同內容不一致之
    證據，是證人乙○○、洪國鈞之證言其真實性，不無可疑；
    雖然證人乙○○於原審先證稱「（你向本院結證稱於廁所天
    花板夾層內發現扣案的安非他命一包，為何於94年6月3日的
    報告稱是在公廁的垃圾桶內查獲安非他命？）因為我查獲的
    時候是在天花板的夾層，後來因為我人不舒服先回去，報告
    是洪國鈞打的是他的筆誤。」（見原審94年度甲○字第2201
    號卷第50、51頁），又於本院證稱「（為何在你們的扣押筆
    錄記載，是從被告身上查獲？）當時製作筆錄是洪國鈞，那
    是筆誤。」（見本院95年7月20日審判程序筆錄）等語，以
    說明為何其證言與卷內扣押筆錄及職務報告內容不一致之原
    因，然如前述扣押筆錄及職務報告之內容互不一致，且內容
    差距甚大，如此連續2次「筆誤」是否符合常理？按若因警
    員勤務繁重，忘記查獲當時之詳情，事後憑記憶再製作扣押
    筆錄及職務報告時，依常理頂多出現扣押筆錄內容與證人乙
    ○○之證言不符，但職務報告內容與證人乙○○之證言相符
    ，或職務報告內容與證人乙○○之證言不符，但扣押筆錄內
    容與證人乙○○之證言相符，或職務報告內容與押筆錄內容
    相符，但此2種文書內容與證人乙○○之證言不符等情，應
    不致出現扣押筆錄內容、職務報告內容及證人乙○○之證言
    ，三者間相互衝突，連續2次「筆誤」之道理，足見連續2次
    「筆誤」之可能性甚低。職此，依上開判例意旨足見本案卷
    內證據，對於證明被告持有扣案第2級毒品甲基安非他命之
    證明，尚未達於通常一般之人均不致有所懷疑，而得確信其
    為真實之程度，殊屬無從為有罪之確信，亦即公訴人所舉證
    據尚未能證明被告確曾持有扣案之第2級毒品甲基安非他命
    ，此外，復查無其他積極證據足資證明被告有公訴人所指之
    上開犯行，是原審以不能證明被告犯罪，而將被告諭知無罪
    ，核無違誤，應予維持。檢察官上訴意旨，仍執陳詞，指摘
    原判決不當，非有理由，應予駁回。
據上論結，應依刑事訴訟法第373條、第368條，判決如主文。
本案經檢察官沈世箴到庭執行職務。
中    華    民    國    95    年    8     月    3     日
                  刑事第十六庭審判長法  官  葉騰瑞
                                    法  官  莊明彰
                                    法  官  黃俊明
以上正本證明與原本無異。
不得上訴。
                                    書記官  廖婷璇
中    華    民    國    95    年    8     月    3     日


司法院資訊處製作；財團法人民間司法改革基金會備份。
